臺灣高等法院民事判決　　　　　　　　　　　　　　九十二年度上易字第三五九號
　　上　訴　人　　華南商業銀行股份有限公司
　　法定代理人　　林明成
　　上　訴　人　　甲○○
　　共　　　同
　　訴訟代理人　　林展義律師
　　被　上訴人　　乙○○
　　訴訟代理人　　黃碧芬律師
　　複　代理人　　洪良凡律師
右當事人間侵權行為損害賠償事件，上訴人對於中華民國九十二年三月十三日臺灣臺
北地方法院九十一年度訴字第二六○五號第一審判決提起上訴，經本院於民國九十三
年一月十三日言詞辯論終結，判決如左：
    主    文
原判決關於命上訴人給付及該部分假執行之宣告暨命上訴人負擔訴訟費用之裁判廢棄
。
右廢棄部分，被上訴人在第一審之訴及假執行之聲請均駁回。
第一、二審訴訟費用由被上訴人負擔。
    事    實
甲、上訴人方面：
一、聲明：
　(一)原判決不利於上訴人部分廢棄。
　(二)右廢棄部分，被上訴人在第一審之訴及假執行之聲請均駁回。
二、陳述：除與原判決記載相同者，茲引用之外，補稱：
  (一)民國八十八年五月十一日對保時，上訴人甲○○核對被上訴人之
    權狀正本，並親見其簽名用印完成對保手續，並無故意過失。倘被上訴人與其配
    偶即訴外人楊智如遭訴外人陳南昌夫婦偽造登記為訴外人綵閣興業有限公司（下
    稱綵閣公司）之股東，豈可能只由被上訴人對陳南昌夫婦提起刑事告訴及民事賠
    償，楊智如則不加聞問，顯見被上訴人、楊智如確係綵閣公司股東，並由彼等任
    該公司向上訴人華南商業銀行股份有限公司（下稱華南銀行）借款之連帶保證人
    ，符合事理。
　(二)被上訴人另案訴請確認華南銀行對伊之新臺幣（下同）三百五十萬元、美金四萬
    八千四百三十一元九分之債權及其利息、違約金債權不存在訴訟，經本院九十年
    度重上字第四一號判決確認上開債權不存在，最高法院並以九十二年臺上字第二
    一三八號判決駁回華南銀行之上訴確定，被上訴人既無須負連帶保證責任，信用
    權即未被侵害。被上訴人向訴外人世華商業銀行股份有限公司（下稱世華銀行，
    現更名為國泰世華銀行）申貸之房屋貸款，於九十二年底及九十三年三月間即將
    清償完畢，並無向該銀行申請轉換為較低利率之指數型房貸之必要。被上訴人明
    知其所有不動產於八十九年四月間遭華南銀行查封，其提出九十二年五月七日遭
    南山人壽保險股份有限公司（下稱南山人壽公司）拒絕轉貸之證明，顯係臨訟編
    撰。而故意不實之對保，所侵害者僅係社會交往、交易安全及被冒名者之財產權
    ，不及於被冒名者之名譽及信用，不得請求信用權被侵害之精神慰撫金，故被上
    訴人以甲○○對保不實，侵害伊信用權訴請賠償，自屬無據。退步言，縱認甲○
    ○對保有過失，依華南銀行分層負責明細表，對保係由各分行經理核定負責，華
    南銀行為總行單位，權責上並無選任及監督之可能，不應令負連帶損害賠償責任
    。
　(三)被上訴人係大學畢業，聽信陳南昌夫婦可以代辦幼兒補助，將個人最重要之身分
　　證及不動產所有權狀影本傳真予陳南昌夫婦，致遭冒用，此全係被上訴人之過失
    所致，被上訴人不得請求賠償。
三、證據：除援用第一審所提證據外，補提世華銀行房屋貸款契約書、刑事告訴狀、
    民事起訴書、華南銀行分層負責明細表為證。
乙、被上訴人方面：
一、聲明：上訴駁回。
二、陳述：除與原判決記載相同者，茲引用之外，補稱：
  (一)上開確認債權不存在訴訟，經最高法院判決被上訴人勝訴確定，足證被上訴人並
    無為綵閣公司借款擔任連帶保證人之意。陳南昌夫婦於被上訴人告訴彼等偽造文
    書刑事案件，於臺灣士林地方法院檢察署（下稱士林地檢署）九十二年度偵緝字
    第五○七號案應訊時，坦承彼等找地下錢莊的人冒充被上訴人前往華南銀行對保
    ，甲○○亦表示其不確定被上訴人有無前往對保，且自承對保當時並未核對身分
    證，顯見甲○○確實未盡對保義務，惟被上訴人目前無法提出該偵查筆錄。被上
    訴人之妻楊智如未被冒名為綵閣公司連帶保證人，並無訴請上訴人賠償之必要。
    且被上訴人之妻楊智如是否擔任綵閣公司股東，與被上訴人是否知悉自己被偽造
    登記為綵閣公司股東及偽造為連帶保證人無關，上訴人遽以辯稱被上訴人有為綵
    閣公司連帶保證人之意，誠無足取。
　(二)甲○○對保未盡查證義務，在被上訴人未到場對保下，由陳南昌夫婦偽以被上訴
    人名義任連帶保證人，致被上訴人所有之不動產遭華南銀行假扣押，信用資料遭
    財團法人金融聯合徵信中心（下稱聯合徵信中心）誤載欠款未還之信用不良記錄
    ，致被上訴人無法出售房屋，向世華銀行申請轉換較低利率之指數型房貸及向南
    山人壽公司申請轉貸，均因房屋被查封遭拒，房貸利率高達百分之六．八，比目
    前百分之三至四間之房貸利率為高，顯見被上訴人之信用確因甲○○未盡對保義
    務遭受重大損害。又華南銀行空言已對甲○○盡選任監督之責，並未舉證以實其
    說，不足採信。
  (三)被上訴人將個人重要文件存放在住家或辦公室，端視何者之保全措施較嚴密而決
    定，而被上訴人聽信陳南昌所言代辦幼兒補助，也僅提供權狀、
    未給正本，上訴人稱被上訴人縱遭冒用任本件借款之連帶保證人與有過失，顯違
    常理。
三、證據：除援用第一審所提證據外，補提最高法院八十六年度臺上字第二一八五號
    、九十二年度臺上字第二一三八號民事判決、世華銀行網頁資料、傳真函、士林
    地檢署通緝書、刑事告訴補充理由狀為證。
丙、本院依職權調閱臺灣臺北地方法院（下稱臺北地院）八十九年度重訴字第八八三
    號民事歷審卷、臺灣士林地方法院（下稱士林地院）八十九年度裁全字第八二七
    號華南銀行與被上訴人假扣押卷，並向南山人壽公司函查。
    理　　由
一、被上訴人主張：上訴人華南銀行之員工甲○○未盡對保義務，於陳南昌夫婦以綵
    閣公司向華南銀行借款更換連帶保證人時，在伊未到場對保下，由陳南昌夫婦偽
    以伊名義任借款之連帶保證人，嗣綵閣公司未清償上開借款，伊為連帶保證人未
    清償債務之情形，經聯合徵信中心登載為「擔任綵閣公司之連帶保證人，承貸行
    ：華南銀行汐止分行，逾期未還金額三百五十萬元」等情，伊訴請確認與華南銀
    行間之上開保證債權不存在，經本院九十年度重上字第四一號、最高法院九十二
    年臺上字第二一三八號民事判決伊勝訴確定。甲○○執行對保職務，不法侵害伊
    之信用及名譽，華南銀行為甲○○之僱用人，應與甲○○連帶負損害賠償責任等
    情，依民法第一百八十四條第一項前段、第一百八十八條、第一百九十五條第一
    項規定，求為命上訴人連帶給付二十萬元，並加計自起訴狀繕本送達翌日起算之
    法定遲延利息之判決（被上訴人於原審訴請共同被告林兆慶應與上訴人連帶賠償
    五十萬元及遲延利息，並應於中國時報、聯合報、自由時報之頭版各刊登一日長
    十四公分寬四點五公分如原判決附件所示之道歉啟事，原審判命上訴人連帶給付
    二十萬元本息，而駁回其餘，被上訴人對於敗部分未聲明不服）。
二、上訴人則以：甲○○已依法辦理對保手續，被上訴人未證明甲○○係在被上訴人
    未到場對保情形下讓陳南昌夫婦偽以被上訴人名義任連帶保證人，而有故意或過
    失侵害被上訴人權利之行為，其主張侵權行為損害賠償並非可採。上開被上訴人
    訴請確認與華南銀行間之債權不存在訴訟，經判決被上訴人勝訴確定，足證被上
    訴人之信用並未因甲○○對保不實受有損害，被上訴人所提轉貸遭拒證明，係臨
    訟杜撰，不足為信用權被侵害之證明，況故意不實之對保，所侵害者僅係社會交
    往、交易安全及被冒名者之財產權，不及於被冒名者之名譽及信用，被上訴人不
    得請求信用權被侵害之賠償。又縱認甲○○應負賠償責任，因對保係由華南銀行
    各分行經理核定負責，華南銀行為總行，權責上並無選任及監督甲○○之可能，
    不應由華南銀行連帶負損害賠償責任。如認被上訴人之請求有理由，以被上訴人
    為大學畢業，且係陳南昌夫婦之鄰居，竟將個人
    陳南昌，致遭冒用，全係被上訴人之過失，被上訴人不能請求賠償等語，資為抗
    辯。
三、查綵閣公司於八十八年六月十日邀被上訴人為連帶保證人向華南銀行借款，由華
    南銀行職員甲○○辦理對保，嗣綵閣公司未依約清償，華南銀行乃向士林地院聲
    請對被上訴人之不動產為假扣押，被上訴人於八十九年五月十日訴請確認華南銀
    行對被上訴人本金三百五十萬元及美金十四萬八千四百三十一元九分之借款暨其
    利息及違約金債權不存在，臺北地院八十九年度重訴字第八八三號判決駁回其訴
    ，被上訴人上訴本院，本院將授信約定書、保證書、印鑑卡、委任開發遠期信用
    狀契約、借據上之簽名送法務部調查局鑑定結果，認該等文書上「乙○○」簽名
    與被上訴人簽名不同，以九十年度重上字第四一號民事判決，確認華南銀行對被
    上訴人之上開債權不存在，華南銀行提起上訴，經最高法院以九十二年度臺上字
    第二一三八號判決駁回確定；原審共同被告林兆慶為華南銀行員工，將被上訴人
    未還款紀錄轉報予聯合徵信中心，致被上訴人之信用資料記載為：「擔任綵閣公
    司之連帶保證人，承貸行：華南銀行汐止分行，逾期未還金額三百五十萬元」等
    事實，為兩造所不爭，並有被上訴人提出臺北地院八十九年度重訴字第八八三號
    、本院九十年度重上字第四一號民事判決、法務部調查局鑑定通知書、華南銀行
    八十九年六月十六日聲請狀、聯合徵信中心綜合信用報告（見原審卷第二一至三
    九、七一頁），及上訴人提出華南銀行聲明上訴狀、最高法院九十二年度臺上字
    第二一三八號民事判決附卷可稽（見原審卷第九七至一○○頁、本院卷第一四八
    至一五○頁），並經本院依職權調閱臺北地院八十九年度重訴字第八八三號、本
    院九十年度重上字第四一號民事卷、士林地院八十九年度裁全字第八二七號假扣
    押卷，核對無誤，堪信為真。
四、被上訴人主張：伊並未擔任綵閣公司之連帶保證人，甲○○未與伊對保，任由陳
    南昌夫婦偽以伊名義擔任連帶保證人，致伊之信用資料遭聯合徵信中心誤載逾期
    未還華南銀行三百五十萬元，損害伊之信用及名譽，甲○○應負民法第一百九十
    五條之非財產上損害賠償責任，華南銀行應依民法第一百八十八條負僱用人之連
    帶賠償責任等語。上訴人則否認被上訴人之信用及名譽受有損害，並以前開情詞
    抗辯。經查：
  (一)按不法侵害他人之名譽、信用者，被害人雖非財產上之損害，亦得請求賠償相當
    之金額；又受僱人因執行職務，不法侵害他人之權利者，由僱用人與行為人連帶
    負損害賠償責任，民法第一百九十五條第一項、第一百八十八條第一項前段分別
    定有明文。本件被上訴人主張甲○○執行對保職務不法侵害其信用、名譽，使伊
    受有精神上之痛苦，而華南銀行為甲○○之僱用人，應依前揭規定連帶賠償非財
    產上損害等情，自應就甲○○執行對保程序有故意、過失乙節，負舉證責任。
  (二)查上開授信約定書及保證書上連帶保證人欄及對保章欄上「乙○○」之簽名，經
    法務部調查局鑑定，與被上訴人簽名筆跡不同如前述，則上訴人所辯被上訴人親
    自在上開授信約定書及保證書親自簽名對保，即非可採。而甲○○陳稱：八十八
    年五月十一日對保當日，保證人曾提出
    影印附於本件貸款卷，並提出被上訴人之
    二九、二三三頁），被上訴人就該
    ：甲○○於士林地檢署九十二年偵緝字第五○七號偽造文書偵查案陳稱不確定被
    上訴人有無去對保，且伊於對保時並未核對被上訴人之
    一七二頁），惟前開偵查案件因偵查不公開無法調閱卷宗核對，被上訴人亦未能
    證明所述屬實（見本院卷第一八九、一九○頁），自難採為有利於被上訴人之認
    定。甲○○前述伊曾核對到場對保者與被上訴人之
    提出反證證明甲○○並未踐行對保程序，而觀之被上訴人
    ，乃年約三十餘歲，相貌斯文之戴眼鏡成年男子，綵閣公司之法定代理人陳惠美
    與本件貸款之另一連帶保證人陳南昌乃夫妻關係，彼等倘欲為偽造文書行為，非
    無可能覓一外貌與被上訴人
    尚難僅以甲○○並未核對出該
    全之對保程序有過失。又前開名片印製內容係被上訴人任職超捷國際有限公司協
    理，雖依被上訴人提出之勞工保險卡（見原審卷第二八二頁）所載，其係於八十
    九年三月二十三日才至該公司任職，之前任職於沛華實業有限公司（下稱沛華公
    司），衡情當無可能於對保之八十八年五月十一日提出該紙名片，惟華南銀行為
    本件貸款之貸與人，其借款對保手續倘已核對連帶保證人之
    與連帶保證人就保證契約為意思表示之合致，縱令連帶保證人提出之名片不符真
    實，亦無礙保證契約之成立，是前開名片記載雖與對保時被上訴人任職之沛華公
    司不符，甲○○並無查證該名片內容之義務，自難僅憑該名片內容不實，遽認甲
    ○○對保有過失，而令華南銀行負賠償之責。甲○○既已履行對保程序，雖未能
    分辨到場對保者並非被上訴人本人，亦僅華南銀行不得依連帶保證之法律關係訴
    請被上訴人負清償借款之責，而被上訴人並未舉證證明到場對保者之外貌，如性
    別、胖瘦、年紀等與伊明顯不同，且以一般人之注意即可判斷與
    示之被上訴人本人非同一人，尚難驟認甲○○執行對保職務有過失。被上訴人既
    未能證明甲○○執行對保程序有過失，更未能證明前開行為係甲○○故意為之，
    就令被上訴人之名譽及信用因甲○○之對保錯誤致受有損害，亦不得依侵權行為
    請求甲○○負損害賠償責任，甲○○之侵權行為責任既不成立，被上訴人以華南
    銀行為甲○○之僱用人，依民法第一百八十八條規定，請求華南銀行與甲○○負
    連帶賠償責任，尚非可採。
五、綜上，被上訴人並未能證明甲○○於辦理本件貸款，執行對保職務有故意、過失
    ，則被上訴人依民法第一百八十四條第一項前段、第一百九十五條規定，訴請甲
    ○○賠償信用及名譽所受之非財產上損害二十萬元，及依同法第一百八十八條規
    定，求為判命僱用人即華南銀行如數連帶給付，並均自起訴狀繕本送達翌日即九
    十一年五月十五日起至清償日止，按年息百分之五計算之遲延利息，為無理由。
    原審就此部分為被上訴人勝訴判決，並依兩造聲請，為准免假執行之宣告，尚有
    未合。上訴意旨指摘原判決此部分不當，求予廢棄，為有理由，應由本院廢棄改
    判如主文第一、二項所示。
六、兩造其餘攻擊防禦方法，核與判決結果不生影響，不予一一論述，附此敘明。
七、據上論結，上訴人之上訴為有理由。依民事訴訟法第四百五十條、第七十八條，
    判決如主文。
中　　　華　　　民　　　國　　九十三　　年　　　一　　　月　　  三十  　日
                              民事第十一庭
                                  審判長法  官  黃  熙  嫣
                                        法  官  鄭  傑  夫
                                        法  官  黃  雅  惠
正本係照原本作成。
不得上訴。
中　　　華　　　民　　　國　　九十三　　年　　　二　　　月　　　二　　　日
　　　　　　　　　　　　　　　　　　　　書記官  徐  淑  琴
